【裁判字號】    97,家聲,311
【裁判日期】    971021
【裁判案由】    遺產管理人管理費用
【裁判全文】
臺灣臺南地方法院家事裁定             97年度家聲字第311號
聲  請  人  財政部國有財產局臺灣南區辦事處臺南分處即被繼
            承人乙○○之遺產管理人
法定代理人  甲○○
上列聲請人因擔任被繼承人乙○○之遺產管理人聲請核定報酬
，本院裁定如下：
    主    文
聲請人得請求代為管理被繼承人乙○○遺產之報酬為新臺幣壹
萬伍仟陸佰肆拾元。
聲請程序費用新臺幣伍佰元由被繼承人乙○○之遺產負擔。
    理    由
一、本件聲請意旨略以：
  (一)聲請人經鈞院以94年度財管字第40號家事裁定選任為被繼承
    人乙○○之遺產管理人，嗣後聲請人向鈞院提起抗告，經鈞
    院以95年度家抗字第4號家事裁定駁回聲請人之抗告，聲請
    人經選認任為乙○○之遺產管理人遂告確定。
  (二)又聲請人依民法第1179條規定，搜索被繼承人乙○○之遺產
    ，得知被繼承人乙○○所遺有坐落於臺南市○區○○段3102
    -58地號土地及同段14241建號建物，經債權人新興資產管理
    股份有限公司聲請鈞院民事執行處聲請鈞院民事執行處97年
    度執字第54099號拍賣抵押物強制執行事件查封拍賣。本件
    遺產管理案中，被繼承人雖遺留土地及建物，惟其遺產中並
    無現金，致聲請人之管理報酬無從獲償，現其債權人已聲請
    鈞院民事執行處拍賣楊君遺產，聲請人就管理職務之報酬依
    法得參與分配，確有請求裁定遺產管理人報酬之實益及必要
    。依據民法第1183條規定，遺產管理人得請求報酬，其數額
    由親屬會議按其勞力及其與被繼承人之關係酌定之。惟被繼
    承人乙○○並無親屬會議可資酌定報酬數額，茲依財政部訂
    頒「代管無人承認繼承遺產作業要點」第14點第3款規定，
    管理報酬，應依民法第1183條規定，聲請法院酌定，並請優
    先分配，其請求標準，不得低於孳息收入部分十分之三及遺
    產現值百分之一。
  (三)經查被繼承人乙○○遺產總計新臺幣（下同）1,564,000元
    整，其上揭不動產總值係依據鈞院民事執行處97年度執字第
    54099號拍賣抵押物強制執行事件不動產鑑價結果；因而，
    管理報酬按遺產價值百分之一計為15,640元，為此聲請酌定
    遺產管理人報酬等語。
二、按遺產管理人得請求報酬，其數額由親屬會議按其勞力及其
    與被繼承人之關係酌定之，民法第1183條前段定有明文。又
    遺產管理職務終結前，應依民法第1183條規定，聲請法院酌
    定報酬，其請求標準不得低於孳息收入部分十分之三及遺產
    現值百分之一，財政部訂頒「代管無人承認繼承遺產作業要
    點」第14條第3款定有明文。經調閱本院94年度財管字第40
    號指定遺產管理人歷審卷宗審核結果，被繼承人乙○○無親
    屬會議可資酌定報酬數額，次查，被繼承人乙○○遺有坐落
    於臺南市○區○○段3102 -58地號土地及同段14241建號建
    物，經債權人聲請本院民事執行處94年度執字第54099號拍
    賣抵押物強制執行鑑價結果，總計1,564,000元之事實，有
    聲請人所提出之本院94年度財管字第40號、95年度家抗字第
    4號家事裁定、家事裁定確定證明書、土地建物查詢資料、
    民事執行處函、不動產估價報告書、遺產管理報酬計算表（
    均影本）在卷足稽，並經本院依職權調閱上開97年度執字第
    54099號拍賣抵押物強制執行卷宗核閱無誤。聲請人主張上
    開財產之現值為1,564,000元，尚屬有據。從而，依上開財
    政部規定，聲請人請求代為管理被繼承人乙○○遺產之報酬
    15,640元，經核尚無不合，應予准許。
三、依非訟事件法第157條、第24條第1項，裁定如主文。
中    華    民    國    97    年    10    月    21    日
                  家事法庭    法  官  鄭  彩  鳳
上為正本係照原本作成。
如不服本裁定，應於裁定送達後10日內向本院提出抗告狀（附具
繕本），並應繳納抗告費新台幣1000元。
中    華    民    國    97    年    10    月    21    日
                              書記官  黃  心  怡


司法院資訊處製作；財團法人民間司法改革基金會備份。
